臺灣高等法院臺中分院刑事判決　　　　100年度上易字第280號
上　訴　人
即　被　告　陳鴻文
選任辯護人　莊崇意律師
上列上訴人因恐嚇危害安全案件，不服臺灣彰化地方法院99年度
易字第1192號中華民國100年1月14日第一審判決（起訴案號：臺
灣彰化地方法院檢察署99年度偵字第7265號），提起上訴，本院
判決如下：
    主    文
上訴駁回。
    犯罪事實
一、陳鴻文原係位於彰化縣員林鎮○○路○段378號「桂冠鴻運金
    大樓」之總幹事，緣該大樓管理委員會主任委員黃文程、委
    員劉俊慧、黃淇、黃介文等人，於民國99年6月19日中午
    12時許，在該大樓一樓大廳內，向其表示終止聘僱契約並辦
    理交接，陳鴻文在交接完成後，心有未甘，乃於同日中午12
    時39分許（起訴書記載為「中午12時40分許」，與此為同一
    事實），步行至該大廳大門欲離去之際，基於恐嚇之犯意，
    回頭舉起左手，以台語恫稱：「主委你不怕得罪人，我不怕
    打死人，我會去你開的店拜訪」等語，以此加害生命、身體
    之事恐嚇黃文程，致生危害於安全，黃文程心生畏懼乃報警
    處理，始悉上情。
二、案經彰化縣警察局員林分局報請臺灣彰化地方法院檢察署檢
    察官偵查起訴。
    理  由
一、關於證據能力之說明：
(一)按被告以外之人於審判外之言詞或書面陳述，除法律有規定
    者外，不得作為證據，刑事訴訟法第159條第1項定有明文。
    本案公訴人所提證人黃文程、劉俊慧、黃淇、黃介文及杜
    阿芬之警詢陳述，均屬被告陳鴻文以外之人，於審判外之言
    詞陳述，被告不同意作為證據，本院復查無例外得作為證據
    之情形，依法不得作為證據，應予排除。
(二)次按被告以外之人於偵查中向檢察官所為之陳述，除顯有不
    可信之情況者外，得為證據，刑事訴訟法第159條之1第2項
    定有明文。本條項之規定，係前揭刑事訴訟法第159條第1項
    所定傳聞法則之例外，是被告以外之人於偵查中向檢察官所
    為之陳述，除顯有不可信之情況者外，得為證據。本案公訴
    人所提證人黃文程於檢察官訊問時經具結之證言，被告及其
    辯護人雖爭執其證據能力，但因被告及其辯護人並未能指出
    有何顯不可信之情況，是依上述規定，自得作為證據。
(三)本案公訴人所提出「桂冠鴻運金大樓」於前揭時、地之監視
    器錄影畫面翻拍照片，係該大樓大廳所裝設之監視器，於當
    時透過錄影設備對現場景物拍攝所形成之機械性紀錄，再還
    原於照相紙上，因其現場拍攝之情形與相片所呈現之內容，
    是藉由照相、錄影設備之正確性來加以保障其內容之一致性
    ，並非人對現場情形之言詞描述本身，故非屬供述證據，自
    無傳聞法則之適用。且本院查無不得作為證據之情況，復與
    本案待證事實具有關聯性，故得作為證據。
二、本院之判決部分：
(一)訊據上訴人即被告（以下均稱被告）固承認有於上開時、地
    遭辭退及辦理交接一事，惟矢口否認有恐嚇危害安全之犯行
    ，辯稱：其當時係說「感謝主委這段日子的照顧，有時間我
    會去你店裡拜訪。」等語，至於其步行至大廳大門欲離去時
    ，係回頭對主委及委員說：「好啦，主委、各位委員，謝謝
    」，並未說恐嚇的話等語。
(二)、經查：
(一)、被告於99年6月19日中午12時39分許，在其欲離開前揭「桂
    冠鴻運金大樓」大廳，於步行至該大廳大門之際，有回頭舉
    起手面向大樓內，以台語恫稱：「主委你不怕得罪人，我不
    怕打死人，我會去你開的店拜訪」等語，致證人黃文程心生
    畏懼等情，已據證人黃文程於檢察官訊問及原審審理時具結
    證述甚詳（見偵卷第28頁、原審卷第28頁背面），核與在場
    目擊證人即黃介文、劉俊慧、杜阿芬及黃淇於原審審理時
    證述之情節相符；復有「桂冠鴻運金大樓」大廳之現場照片
    5張在卷可參（見偵卷第13至15頁），被告於案發時間確實
    於案發地點大樓門口有面向大樓舉起左手之動作，證人杜阿
    芬於案發時間亦確實出現於案發現場，業經本院勘驗系爭大
    樓門口之監視器錄影光碟，制有勘驗筆錄在卷可憑（見本院
    卷第27頁背面）。證人黃介文、劉俊慧及黃淇雖均與被害
    人黃文程間，有同屬大樓管理委員會委員之關係，另證人杜
    阿芬為該大樓管理委員會僱用之職員，與被害人黃文程間雖
    有僱傭關係，但其等經原審隔離詰問所證述之情節，既互核
    一致，且均在具結後有受偽證罪處罰之擔保下，復與被告素
    無仇怨，應無構陷被告之動機與必要，是其等之證述，應均
    可採信。
(二)、被告雖以前開情詞置辯，並提出其所稱當時之現場全程錄音
    帶及譯文為證。然查，被告就檢察官起訴所指之上開恐嚇話
    語，於檢察官訊問時，辯稱其係說：「感謝主委這些日子的
    照顧，我會帶『禮物』去拜訪。」云云（見偵卷第28頁），
    而於原審則辯稱其係說：「感謝主委這段日子的照顧，有時
    間我會去你店裡拜訪。」云云（見原審卷第13頁背面），已
    互有不同；另經原審勘驗被告所提出之錄音帶，除吵雜及部
    分聽不清楚在場人之對話外，其餘聽得清楚之對話內容，與
    被告之辯護人於99年12月10日刑事呈報狀及99年12月27日刑
    事呈報暨辯護補充狀所附之錄音譯文大致相符等情，有原審
    99年12月27日審判筆錄所載之勘驗結果在卷可參（見原審卷
    第69頁背面）；惟該錄音內容，並無被告於偵、審中所辯稱
    ，其當時係說「感謝主委這些日子的照顧，我會帶禮物去拜
    訪。」、「感謝主委這段日子的照顧，有時間我會去你店裡
    拜訪。」等話，此有上開錄音譯文在卷可憑（見原審卷第51
    至59頁、第76頁），足徵被告所提出之上開錄音帶及譯文，
    是否為當時全程之錄音內容？已有可疑。何況該錄音品質不
    佳，從原審之上開勘驗結果可證甚明，是自不能遽以該錄音
    內容，無前述恐嚇話語，即資為有利被告之認定。此外，觀
    諸卷附被告步行至大廳大門轉身回頭，舉起左手面向大廳內
    之動作，勾稽被告自承其去職係遭逼退一情，則被告此一舉
    動，應係其一時突遭辭退，心情低落甚至氣憤，遂口出恐嚇
    惡言之情狀，而非如被告所辯稱之其係回頭說：「好啦，主
    委、各位委員，謝謝」云云，較合常理。
(三)、綜上所述，本案事證明確，被告所為辯解不足採信，其所為
    上開犯行，堪以認定。
三、論罪科刑部分：
(一)被告之辯護人固為被告辯稱：告訴人在案發時跟著被告離去
    ，有本院勘驗筆錄在卷可憑，縱令被告有上開言詞，然告訴
    人顯然沒有因而心生畏懼，自不構成刑法第305條之恐嚇危
    害安全罪云云，惟查本案被告於遭辭退離去之際，對證人黃
    文程恫稱：其不怕打死人，會去伊開設之店舖拜訪等語，告
    訴人黃文程因經營進昌咖啡，心裡因而感覺害怕，業經證人
    黃文程於偵查中證述明確（見偵查卷第28頁），告訴人是否
    隨被告之後離開大樓，與告訴人內心是否心生畏懼，沒有任
    何關聯，且依上開言詞，客觀上亦足以使人因而認其生命、
    身體將遭受危害，並因而心生畏佈，辯護人上開所辯，自非
    可採。是核被告所為，係犯刑法第305條之恐嚇危害安全罪
    。
(二)原審法院因認被告之罪證明確，適用刑法第305條、第41條
    第1項前段，刑法施行法第1條之1之規定，並審酌被告曾有
    傷害、竊盜等犯罪前科（於本案不構成累犯），有臺灣高等
    法院被告前案紀錄表1份在卷可參，素行不佳；其雖因工作
    突遭辭退，一時衝動而口出惡言，但所為仍屬不該；又其於
    犯後否認犯行，未賠償被害人所受損害，犯後態度不佳；暨
    斟酌其犯罪之動機、目的、手段、所造成之危害，以及研究
    所肄業之智識程度等一切情狀，判決被告拘役59日，並諭知
    易科罰金之折算標準，核其認事用法均無違誤，量刑亦屬妥
    適，應予維持。被告上訴未提出任何有利之事證，其上訴為
    無理由，應予以駁回。
四、據上論斷，應依刑事訴訟法第368條，判決如主文。
本案經檢察官李月治到庭執行職務。
中    華    民    國    100    年    4    月    20    日
            刑事第六庭    審判長法  官  李  文  雄
                                法  官  黃  小  琴
                                法  官  陳  如  玲
以上正本證明與原本無異。
不得上訴。
                                書記官  陳  信  和
中    華    民    國    100    年    4    月    20    日